【裁判字號】    94,易,550
【裁判日期】    950524
【裁判案由】    竊盜
【裁判全文】
臺灣高雄地方法院刑事判決               94年度易字第550號
公  訴  人  臺灣高雄地方法院檢察署檢察官
被      告  己○○
      （原名李達生）
                    現於臺灣屏東戒治所執行強制戒治中
上列被告因竊盜案件，經檢察官提起公訴（94年度偵字第1267號
）及移送併案審理（94年度偵字第19488號），本院判決如下：
    主  文
己○○連續犯夜間侵入住宅竊盜罪，處有期徒刑壹年。
    犯罪事實
一、己○○意圖為自己不法之所有，並基於概括犯意，為以下之
    竊盜犯行：
  (一)於不詳時間，在高雄縣燕巢鄉○○村○○路313 之2 號前，
    徒手竊取癸○○所有號碼VUS ─150 號之車牌1 面；
  (二)於93年12月7 日9 時30分許，在高雄縣燕巢鄉○○村○○路
    82之1 號前，徒手竊取甲○○所有車牌號碼SZ7 ─905 號之
    輕型機車1 部，得手後將前揭VUS ─150 車牌懸掛於該SZ7
    ─905失竊機車上，供己使用；
  (三)於94年1月4 日凌晨3 時30分許，己○○騎乘懸掛VUS ─150
    號車牌之上開機車，至高雄縣燕巢鄉○○路1 之2 號建順工
    程有限公司（下稱建順公司），翻越圍牆進入該工廠內（無
    故侵入他人建築物附連圍繞之土地部分，未據告訴）竊取該
    公司所有之鋼板7 塊（價值約新臺幣【下同】5,000 元），
    得手後，將之置於上開機車之腳踏墊上，準備離去之際，為
    保全人員丑○○發現，報警處理，當場查獲並扣得上開鋼板
    、機車及車牌等物。
  (四)於94年8 月26日凌晨2 時30分至4 時10分間某時之夜間，侵
    入位於高雄縣燕巢鄉○○村○○路1 號義大醫院（下稱義大
    醫院）現有人居住之病房內，連續為下列犯行：
    1.於807A病房內，趁丙○不注意之際，徒手竊取丙○所有BE
      NQ型行動電話（含皮套）1 支（序號：000000000000000
      號，門號卡：0000000000號）得逞。
    2.於808B病房內，趁子○○○不注意之際，徒手竊取其所有
      綠色皮包1 個（內有白色小皮夾1 個、子○○○之國民身
      分證、駕照各1 枚，現金31,800元等財物）得逞。
    3.於805C病房內，趁辛○○睡覺不注意之際，徒手竊取其所
      有置於上開病房窗戶旁之MOTOROLA型銀色行動電話（序號
      ：000000000000000 號，門號卡：0000000000號）得逞。
    4.於902C病房內，趁庚○○不注意之際，徒手竊取其所有置
      於病房茶几最下層抽屜內之透明皮夾1 個（內有庚○○所
      有國民身分證與機車駕照各1 枚）得逞。
    嗣於同日凌晨4 時10分左右，在義大醫院11A 護理站通道，
    為保全人員林忠豐發覺其持有庚○○所有之皮夾與子○○○
    所有之綠色皮包，報警處理，並扣得上開贓物，始知上情。
二、案經高雄縣政府警察局岡山分局報請臺灣高雄地方法院檢察
    署檢察官偵查起訴暨移送併辦。
    理  由
一、訊據被告己○○矢口否認有何竊盜犯行，辯稱：伊於94年1
    月4 日凌晨係帶狗去高雄縣燕巢鄉○○路1 之2 號附近之空
    地野放，是騎乘腳踏車去的，伊沒有偷取上開機車也沒有騎
    乘該機車去偷鋼板；於94年8 月26日凌晨係去義大醫院探視
    伊母親，扣案物品是在太平間的樓梯間撿到的云云。
二、經查：
  (一)按被告以外之人於審判外之言詞或書面陳述，除法律有規定
    者外，不得作為證據，刑事訴訟法第159 條第1 項定有明文
    。證人子○○○、丙○、辛○○、庚○○、戊○○、林忠豐
    於警詢中所為陳述，依首揭法條規定，原則上亦無證據能力
    。然被告以外之人於審判外之陳述，雖不符刑事訴訟法第15
    9 條之1 至之4 之規定，而經當事人於審判程序同意作為證
    據，法院審酌該言詞陳述或書面陳述作成時之情況，認為適
    當者，亦得為證據，此刑事訴訟法第159 條之5 亦定有明文
    。本件被告於本院訊問時對證據能力亦不爭執，且至言詞辯
    論終結前，就前開證人子○○○等於警詢中所為陳述之證據
    能力亦未聲明異議。再前開證人等於警詢中之陳述，亦未經
    被告主張有何非出於自由意志之情形，是本件認為容許渠等
    陳述之證據能力，亦無不當，應依刑事訴訟法第159 條之5
    之規定，認前開6 位證人於警詢中之證述具有證據能力。
  (二)次按，被告以外之人於偵查中向檢察官所為陳述，除顯有不
    可信之情況者外，得為證據，刑事訴訟法第159 條之1 第2
    項定有明文。偵查中對被告以外之人（包括證人、鑑定人、
    告訴人、被害人及共同被告等）所為之偵查筆錄，或被告以
    外之人向檢察官所提之書面陳述，性質上均屬傳聞證據。惟
    現階段刑事訴訟法規定檢察官代表國家偵查犯罪、實施公訴
    ，依法其有訊問被告、證人及鑑定人之權，證人、鑑定人且
    須具結，而實務運作時，檢察官偵查中向被告以外之人所取
    得之陳述，原則上均能遵守法律規定，不致違法取供，其可
    信度極高，職是，被告以外之人前於偵查中已具結而為證述
    ，除反對該項供述得具有證據能力之一方，已釋明「顯有不
    可信之情況」之理由外，不宜以該證人未能於審判中接受他
    造之反對詰問為由，即遽指該證人於偵查中之陳述不具證據
    能力。本案證人丑○○於檢察官偵查中所為之陳述，其未曾
    提及檢察官在偵查時有不法取供之情形，依上說明，其於偵
    查中之證言自均具有證據能力。
  (三)被告己○○所為上開竊盜犯行，業據被害人建順公司之代表
    人丁○○、被害人甲○○、乙○○於本院審理時證述綦詳（
    見95年4 月28日、94年10月12日之審判筆錄）及被害人子○○○、丙○、辛○○、庚○○於警詢中之指訴歷歷，核與證
    人寅○○於本院審理時（見本院94年8 月4 日審判筆錄）、
    證人丑○○於檢察官偵查中（見94年度偵字第1267號卷第11
    頁）、證人戊○○、林忠豐於警詢中之證述相符，並有贓物
    認領保管單7 紙、扣押物品目錄表2 紙、車籍作業系統查詢
    認可資料、扣押筆錄、搜索扣押筆錄各1 份、照片15張可資
    為證。
  (四)就犯罪事實一之(一)、(二)、(三)之犯行，質之證人即查獲員警寅
    ○○於本院審理時明確證稱，其到達現場時，被告係躲在建
    順公司圍牆裡面之草叢內，系爭機車停放的位置就是被告爬
    牆進入的位置，該機車腳踏墊上有7 塊鋼板，現場沒有聽到
    狗叫聲，也沒有發現被告所稱之腳踏車，當時沒有手電筒照
    射就看不到周圍等情（見94年8 月4 日審判筆錄第4 、5 頁
    ），參以證人即保全人員丑○○於偵查中亦具結證稱，伊到
    達現場時，被告在圍牆上正要翻出來等語（見94年度偵字第
    1267號卷第11頁）。是被告果如其於本院所述要野放小狗，
    何須待於凌晨3 、4 時出門？又何以於警詢中卻辯稱係因心
    情不好所以到現場散步（見94年1 月4 日警詢筆錄第3 頁）
    ？茍被告確因一時肚子不適，豈會不急忙趕回家中上廁所？
    若因情急之下不得不就地便溺，而在此深夜無人又沒有照明
    之情形下，又何須費力進入他人圍牆之內？況被告為丑○○
    發覺之時，既正由圍牆裡面向外翻越，理應係解完大便之後
    ，又何以直至員警寅○○到達現場之前猶躲在圍牆裡面之草
    叢中？凡此均殊值懷疑。是故在案發現場所尋獲甲○○所有
    ，並懸掛癸○○所有號碼VUS ─150 號車牌之機車（原車牌
    號碼SZ7 ─905 號），既係由被告所用供作載運鋼板之交通
    工具，則此機車與車牌自為先前由被告行竊而來，被告所辯
    實屬臨訟卸責之詞，不足採信。
  (五)又就犯罪事實一之(四)所指犯行，被告先於警詢及偵查中辯稱
    ，係於義大醫院11樓之垃圾桶撿到的云云（見94年8 月26日
    警詢筆錄第6 頁反面、94年度偵字第19488 號卷第7 頁），
    然於本院審理中復辯稱，係在太平間的樓梯間撿到的云云（
    見94年10月12日審判筆錄第3 頁），是扣案物品究否為被告
    所拾獲，初已非無疑；而被告既自承係探視其因病住院之母
    親，何以不知其病房號碼？又何須於凌晨2 時30分始前往探
    視？且查被告之母李林末業於94年8 月8 日出院（見被告94
    年8 月26日第二次警詢筆錄第5 頁），被告身為人子竟不知
    自己母親已然出院，而猶於深夜醫院謝絕探訪病人之時間前
    往，在在有違常情。輔以證人即義大醫院護士戊○○證稱：
    「當時是在巡房在9 樓02C 病房庚○○病床前發現竊嫌己○○形跡可疑，我問竊嫌你是誰？竊嫌己○○慌稱是病患庚○○的家屬，我直覺可疑便立即以電話聯絡醫院之保全人員處
    理後，再回病房時，竊嫌已逃離現場。」等語（見戊○○94
    年8 月26日警詢筆錄第2 頁），嗣戊○○於被告為警查獲後
    ，並在高雄縣政府警察局岡山分局鳳雄派出所當場指認被告
    即其所發現之竊嫌無誤（見上開警詢筆錄第2 頁），而被告
    為戊○○發覺竊盜犯行後，隨即為義大醫院之保全人員林忠
    豐在11樓A 護理站通道查獲，當時並手持被害人庚○○之證
    件夾1 只等情，業據證人林忠豐於警詢時證述綦詳（見94年
    8 月26日警詢筆錄第24頁），是被告辯詞自係脫免刑責、匿
    詞矯飾之語，難以採信。
  (六)至被告所舉其於93年12月5 日至8 日，均在高雄市左營區○○○路40號幫其嬸嬸壬○○油漆乙節，業經本院多次傳喚壬○○，且經本院諭知被告應偕同證人到庭，並分別於94年7
    月19日、94年9 月20日、95年1 月11日將開庭傳票寄存送達
    於高雄市政府警察局左營分局舊城派出所，然壬○○皆未曾
    到庭應訊，均有歷次庭期之送達證書附卷為憑，被告雖陳明
    壬○○在莒光市場賣內衣，其住處開設真芳茶莊等情，然經
    本院函請高雄市政府左營分局前往上址查證，並無壬○○之
    人，亦非經營真芳茶莊，此有該分局95年4 月3 日高市警左
    分偵字第0950006111號函附職務報告與查訪表各1 份在卷可
    佐，是被告所辯顯無法證明其真實性，亦無從踐行其調查之
    程序，附此敘明。
  (七)綜上所述，被告所辯均不足為信，本案事證明確，被告犯行
    洵堪認定。
三、按旅客對於住宿之旅館房間，各有其監督權，且既係供旅客
    起居之場所，即不失為住宅性質，是上訴人於夜間侵入旅館
    房間行竊，係犯刑法第321 條第1 項第1 款於夜間侵入住宅
    竊盜之罪，最高法院69年臺上字第1474號判例定有明文。而
    住宅原屬建築物之一種；然因刑法第321 條第1 項第1 款將
    住宅與建築物為併列之規定，故二者之概念仍有予以區別必
    要。前者指人類日常住居生活作息之場所；後者指住宅以外
    上有屋面，周有門壁，足蔽風雨，供人出入，且定著於土地
    之工作物而言，（最高法院82年度臺上字第1809號判決參照
    ）。是以，倘客觀事實上係供人類日常生活作息之用，且其
    空間已具有一定私密性、隱密性，就其特定空間內部財產權
    之監督與保障，與供公眾得以自由進出往來之處所尚有差異
    ，足認應與住宅為同一之保護者，即不失為住宅之性質。醫
    院之病房乃供病患居住其中，接受治療與療養之用，除醫護
    人員施以醫療、救護行為之外，並非供公眾所使用得以自由
    進出之處所，其與候診間、待領藥區、走廊、樓梯間等公共
    開放空間並不相同，就其房間內部之財產監督權，已與旅館
    房間無異，揆諸首揭判例及判決意旨，於夜間侵入病房之中
    行竊，自應論以夜間侵入住宅之加重竊盜罪。核被告犯罪事
    實欄(一)、(二)所為，均係犯刑法第320 條第1 項之普通竊盜罪
    ；犯罪事實欄(三)所為，係犯刑法第321 條第1 項第2 款踰越
    牆垣竊盜罪；犯罪事實欄(四)所列各次犯行，均係犯刑法第32
    1 條第1 項第1 款夜間侵入住宅竊盜罪。公訴人雖認被告所
    為犯罪事實欄(三)之犯行係犯刑法第320 條第1 項之普通竊盜
    罪，然被告踰越牆垣之行為，業經目擊證人丑○○證述明確
    ，已如前述，該處工廠之門鎖亦未遭破壞，核與建順公司之
    負責人丁○○於本院審理時證述相符（見95年4 月28日審判
    筆錄第4 、5 頁），檢察官所引法條容有未恰，惟此二者基
    本社會事實同一，爰變更起訴法條；又併案意旨認被告犯罪
    事實欄(四)所列各次犯行，係接續為之，僅成立一夜間侵入有
    人居住之建築物竊盜罪，然查被告所行竊之病房並非同一，
    樓層亦不相同，就被害人居住安寧之維護及財產監督權之保
    障而言，居住於不同病房之不同被害人所遭受侵害之財產法
    益，應認為各自獨立可分，始為妥適，本院復認此部份應成
    立夜間侵入住宅竊盜罪，已如上述，是此部份併案意旨尚有
    誤會，併予敘明。又被告多次竊盜與加重竊盜之行為，時間
    緊接，所犯構成要件相同之罪名，顯係基於概括犯意為之，
    為連續犯，應依刑法第56條之規定，論以情節較重之刑法第
    321 條第1 項第1 款於夜間侵入住宅竊盜之一罪，並加重其
    刑。犯罪事實欄(四)部分，公訴意旨雖未論及，然既與前開起
    訴部分有連續犯裁判上一罪關係，應為起訴效力所及，且經
    檢察官移送併案審理（94年度偵字第19488 號），本院自應
    併予審究。爰審酌被告正值青壯年，不思以正當途徑掙取金
    錢，圖以不勞而獲之方式獲取財物，犯罪動機及目的均非良
    善，且被告以夜間翻越圍牆、侵入病房等方式竊盜財物，對
    被害人日常居住之安全及財產之潛在威脅甚鉅，惡性較普通
    竊盜更為重大，且被告犯後仍諸多狡辯，空言否認、圖卸刑
    責，難認已有悔悟之意，及斟酌所竊財物俱已歸還被害人，
    對於被害人所造成之損害尚屬輕微等一切情狀，量處如主文
    所示之刑，以示懲儆。
據上論斷，應依刑事訴訟法第299 條第1 項前段、第300 條，刑
法第56條、第321 條第1 項第1 款，判決如主文。
中    華    民    國    95    年    5     月    24    日
                  刑事第十一庭  審判長法  官  何秀燕
                                      法  官  林揚奇
                                      法  官  戰諭威
以上正本證明與原本無異。
如不服本判決，應於判決送達後10日內，向本院提出上訴狀。
中    華    民    國    95    年    5     月    24    日
                                      書記官  林佳蓉
附錄本案論罪科刑法條全文：
刑法第321條：
犯竊盜罪而有左列情形之一者，處六月以上、五年以下有期徒刑
：
  一  於夜間侵入住宅或有人居住之建築物、船艦或隱匿其內而
      犯之者。
  二  毀越門扇、牆垣或其他安全設備而犯之者。
  三  攜帶兇器而犯之者。
  四  結夥三人以上而犯之者。
  五  乘火災、水災或其他災害之際而犯之者。
  六  在車站或埠頭而犯之者。
前項之未遂犯罰之。


司法院資訊處製作；財團法人民間司法改革基金會備份。
